【裁判字號】    98,上訴,1859
【裁判日期】    981103
【裁判案由】    偽造文書等
【裁判全文】
臺灣高等法院臺中分院刑事判決        98年度上訴字第1859號
上  訴  人  臺灣臺中地方法院檢察署檢察官
上  訴  人
即  被  告  甲○○
                    現羈押於臺灣臺中看守所
            乙○○
                      號
                    現羈押於臺灣臺中看守所
上列上訴人因被告等偽造文書等案件，不服臺灣臺中地方法院98
年度訴字第1796號中華民國98年 7月24日第一審判決（起訴案號
：臺灣臺中地方法院檢察署98年度偵字第8138號），提起上訴，
本院判決如下：
    主  文
原判決撤銷。
甲○○共同行使偽造公文書，足以生損害於公眾及他人，累犯，
處有期徒刑貳年。扣案如附表所示之物及印文，均沒收。
乙○○共同行使偽造公文書，足以生損害於公眾及他人，處有期
徒刑壹年拾月。扣案如附表所示之物及印文，均沒收。
    事  實
一、甲○○曾於民國（下同）89年間因強盜、竊盜及贓物等案件
    ，分別經臺灣苗栗地方法院判處有期徒刑2年6月、1年8月及
    6 月，嗣均經上訴於本院，惟又皆撤回上訴確定；復於91年
    間因毒品危害防制條例等案件，分經臺灣桃園地方法院及臺
    灣苗栗地方法院分別判處有期徒刑8月及8月確定，上開 5案
    所處之刑並經臺灣苗栗地方法院合併定應執行有期徒刑5年8
    月確定，甫於96年 7月16日假釋付保護管束期滿，執行完畢
    。詎猶不知悔改，夥同乙○○、丙○○（由檢察官另案偵查
    ）、丁○○（亦由檢察官另案偵查）、真實姓名、年籍不詳
    自稱「阿松」、「阿俊」、「王宗偉」、「大仔」等成年男
    子及其餘不詳姓名、年籍之詐騙集團成員，共同基於單一之
    犯意，以行使偽造公文書、行使偽造特種文書、詐欺取財及
    冒充公務員行使職權之犯意聯絡，共同意圖為自己不法之所
    有，先由甲○○於98年 3月25日上午與「阿松」相約在臺中
    市之朝馬站會合後，由「阿松」帶同甲○○至臺中市之某家
    樂福賣場拍攝供偽造證件所需之照片，即於當日在臺中市其
    所駕駛之小客車上，偽造職稱、姓名為「臺灣省法務部行政
    執行署監管科書記官李聰明」之不實「臺灣省法務部行政執
    行署」，屬於特種文書之識別證 1張，在其上貼附甲○○之
    照片，並當場將該張偽造完成之證件交予甲○○使用，足以
    生損害於公眾及李聰明其人。再由自稱「阿松」者交付0000
    －000000號行動電話手機 1支（含晶片卡）與甲○○聯絡，
    指示甲○○前往指定地點冒充公務員向所詐欺之被害人收取
    現款工作（即俗稱車手）；乙○○亦受「阿俊」、「大仔」
    之指揮在現場監視被害人及把風之工作，甲○○、乙○○二
    人分別與丙○○、丁○○、自稱「阿松」、「阿俊」、「王
    宗偉」、「大仔」及其餘不詳姓名、年籍之詐騙集團成員等
    人，共同基於上開犯罪手法之單一犯意，接續為以下之行為
    ：
  (一)戊○○於98年 3月25日上午10時許，在位於臺中市○區○○
    路3段2巷1弄17號住處，接獲上開詐騙集團成員冒名為「165
    防詐騙中心書記官李建成」打來之電話，偽稱戊○○之帳戶
    遭詐騙集團作為洗錢帳戶，將被凍結，為免影響戊○○使用
    其帳戶，故要求戊○○將其臺灣銀行帳戶內之新臺幣（下同
    ）900餘萬元之三分之一，即300萬元領出後作為「公證費用
    」，並等候進一步通知，並致戊○○陷於錯誤後，戊○○果
    真前往銀行如數提領後返家等候。同日中午12時許，戊○○
    再接獲自稱「李建成」之詐騙集團成員電話，依其指示持該
    300萬元現金，前往位於臺中市○區○○路 2段177-1號之「
    萊爾富便利超商」前，將該 300萬元現金交予持偽造之前開
    識別證，並冒充臺灣省法務部行政執行署公務員，自稱「李
    聰明書記官」之甲○○，甲○○、乙○○遂與丙○○、丁○○、「阿松」、「阿俊」、「王宗偉」、「大仔」及其他詐
    騙集團成員共同詐得 300萬元得逞，甲○○則當場交付由詐
    騙集團不詳姓名之人於不詳時、地偽造之98年 3月25日「法
    務部行政凍結管制執行命令」公文書（其上蓋有偽造之「臺
    灣省臺北地檢署印」印文乙枚）及偽造之「請求暫緩執行凍
    結令申請書」一式二聯（其中一聯為「臺灣臺北地方法院法
    院公證款收據」、一聯為「臺灣臺北地方法院公證本票），
    其內容係載明戊○○涉有殺人買賣槍械及洗錢防制法等罪嫌
    ，為請求暫緩執行凍結令於98年3月25日繳納法院公證款300
    萬元，票號 XＺ000000000號，由法院公證官何永富出具法院
    公證款收據（含公證本票）影本 1紙之公文書而行使之，均
    足以生損害於法務部、臺灣臺北地方法院及戊○○。
  (二)戊○○於同日下午 1時許，亦在前開住處，再接獲自稱李建
    成之詐騙集團成員來電，其後並轉由自稱「陳檢察官」之同
    一詐騙集團成員接聽，再偽稱戊○○前開 300萬元之公證費
    用仍不足解凍其帳戶，必須再提領 183萬5001元後等候進一
    步通知，再致戊○○陷於錯誤後，前往銀行如數提領同額款
    項後返家等候。同日下午，戊○○隨即再接獲自稱「陳檢察
    官」之詐騙集團成員電話，依其指示持該 183萬5001元現金
    前往上開同一「萊爾富便利超商」前，將該 183萬5001元現
    金交予持偽造之前開證件，並冒充臺灣省法務部行政執行署
    公務員，自稱「李聰明書記官」之甲○○，甲○○、乙○○
    遂與丙○○、丁○○、「阿松」、「阿俊」、「王宗偉」、
    「大仔」及其他詐騙集團成員共同詐得 183萬5001元得逞，
    甲○○則當場交付由不詳之人於不詳時、地偽造之「請求暫
    緩執行凍結令申請書」一式二聯（其中一聯為「臺灣臺北地
    方法院法院公證款收據」、一聯為「臺灣臺北地方法院公證
    本票），其內容係載明戊○○涉有殺人買賣槍械及洗錢防制
    法等罪嫌，為請求暫緩執行凍結令於98年 3月25日繳納法院
    公證款 183萬5001元，票號同前，由法院公證官何永富出具
    法院公證款收據（含公證本票）影本 1紙之公文書而行使之
    ，均足以生損害於臺灣臺北地方法院及戊○○。
  (三)戊○○於同日下午 3時許，亦在前開住處，再接獲自稱「陳
    檢察官」之詐騙集團成員來電，再偽稱戊○○必須將同一帳
    戶內所餘之 480萬元全數領出後等候進一步通知，再致戊○○陷於錯誤後，前往銀行如數提領後返家等候。同日下午稍
    晚，戊○○隨即再接獲該自稱「陳檢察官」之詐騙集團成員
    電話，依其指示持該 480萬元現金前往上開同一「萊爾富便
    利超商」前，將該 480萬元現金交予冒充法院公務員，自稱
    「王宗偉公證官」之同一詐騙集團不詳成員，甲○○、乙○○遂與丙○○、丁○○、「阿松」、「阿俊」及其他詐騙集
    團成員共同詐得 480萬元得逞，該自稱「王宗偉」之詐騙集
    團成員則當場交付由不詳之人於不詳時、地偽造之「請求暫
    緩執行凍結令申請書」一式二聯（其中一聯為「臺灣臺北地
    方法院法院公證款收據」、一聯為「臺灣臺北地方法院公證
    本票），其內容係載明戊○○涉有殺人買賣槍械及洗錢防制
    法等罪嫌，為請求暫緩執行凍結令於98年 3月25日繳納法院
    公證款 480萬元，票號同前，由法院公證官何永富出具法院
    公證款收據（含公證本票）影本 1紙（其上並蓋有偽造之「
    臺灣省臺北地檢署印」印文二枚）之公文書而行使之，均足
    以生損害於臺灣臺北地方法院及戊○○。
  (四)戊○○於翌日（即同年月26日）上午 8時30分許，自行撥打
    內政部警政署 165反詐騙專線，經該接聽該專線之公務員告
    知戊○○已遭詐騙，戊○○遂在該公務員建議下向臺中市警
    察局第三分局報案，並配合警方人員指示誘捕詐騙集團成員
    。適戊○○於同日上午 9時許，在前開住處，未料再接獲前
    開自稱「陳檢察官」之詐騙集團成員來電，再偽稱戊○○必
    須將另一帳戶內之 650萬元全數領出後等候進一步通知，此
    時戊○○雖已知來電者為詐騙集團成員，致未陷於錯誤後，
    惟仍依警方指示前往銀行如數提領後返家等候，同日上午，
    戊○○隨即再接獲同一詐騙集團成員電話，依配合警方指示
    持該 650萬元現金前往前開同一「萊爾富便利超商」前，惟
    該自稱「陳檢察官」之詐騙集團成員復致電戊○○要求交款
    地點改為位於臺中市○區○○路77號之臺中監理站前，同日
    上午11時30分許，甲○○前往取款，遂為埋伏員警順利逮捕
    ，警方並同時查獲及逮捕駕駛車牌號碼6087－HS號，始終在
    一旁監視戊○○交款狀況、接應甲○○及適時回報犯罪集團
    成員「阿俊」之乙○○。警方並在甲○○身上扣得(1)偽造之
    「請求暫緩執行凍結令申請書」一式二聯（其中一聯為「臺
    灣臺北地方法院法院公證款收據」、一聯為「臺灣臺北地方
    法院公證本票），其內容係載明戊○○涉有殺人買賣槍械及
    洗錢防制法等罪嫌，為請求暫緩執行凍結令於98年3月2６日
    繳納法院公證款 650萬元，票號同前，由法院公證官何永富
    出具法院公證款收據（含公證本票）影本 1紙之公文書，均
    足以生損害於臺灣臺北地方法院及戊○○、(2)偽造之「臺灣
    省法務部行政執行署李聰明書記官」之識別證 1張、(3)偽造
    之「臺灣省臺北地檢署印」、「臺灣省臺中地檢署印」之印
    章各1枚、(4)甲○○所有聯絡用0000-000000號行動電話手機
    1支（含晶片）、印泥1盒、(5)現金 650萬元（已由戊○○領
    回）、(6)在乙○○之身上或前開車輛上，扣得「阿俊」所有
    交付予乙○○聯絡用行動電話手機10支（門號為0000000000
    、0000000000、0000000000、0000000000、0000000000、00
    00000000、0000000000、0000000000、0000000000、000000
    0000號，均含門號晶片）等。
二、案經臺中市警察局第三分局報請臺灣臺中地方法院檢察署檢
    察官偵查起訴。
    理  由
一、按被告以外之人於審判外之言詞或書面陳述，除法律有規定
    者外，不得作為證據；又被告以外之人於審判外之陳述，雖
    不符合刑事訴訟法第159條之1至第159條之4之規定，但經當
    事人於審判程序同意作為證據，法院審酌該言詞陳述或書面
    陳述作成時之情況，認為適當者，亦得為證據。當事人、代
    理人或辯護人於法院調查證據時，知有同法第159條第1項不
    得為證據之情形，而未於言詞辯論終結前聲明異議者，視為
    有前項之同意，刑事訴訟法第159條第1項及第159條之5分別
    定有明文。本判決下列所引用之各該被告以外之人於審判外
    之陳述（包含書面陳述），雖屬傳聞證據，惟當事人於本院
    審判期日中皆同意作為證據方法而不予爭執，本院審酌上開
    證據資料製作時之情況，尚無違法不當及證明力明顯過低之
    瑕疵，亦認為以之作為證據應屬適當。揆諸前開規定，爰依
    刑事訴訟法第 159條之規定，認前揭證據資料均有證據能力
    ，先予敘明。
二、上揭由被告甲○○與乙○○等成員共組犯罪集團，並該集團
    成員於前揭時、地基於如上述之行為分工，而先後詐騙被害
    人戊○○如上開過程等之事實，已據被告甲○○及乙○○分
    別於警訊、偵查、原審及本院審理中坦承不諱，核與被害人
    戊○○於警詢及檢察官偵查中之證述情節大致相符，復有偽
    造之「臺灣省法務部行政執行署李聰明書記官」之識別證 1
    張、偽造之「臺灣省臺北地檢署印」、「臺灣省臺中地檢署
    印」之印章各 1枚、偽造之「法務部行政凍結管制執行命令
    」 1紙、偽造之「請求暫緩執行凍結令申請書」一式二聯（
    其中一聯為「臺灣臺北地方法院法院公證款收據」、一聯為
    「臺灣臺北地方法院公證本票」面額分別為300萬元、183萬
    5001元、480萬元及650萬元）4紙、甲○○所有聯絡用0000-
    000000號行動電話手機1支（含門號晶片）、印泥1盒、現金
    650萬元贓物領據1紙。另在被告乙○○之身上或前開車輛上
    ，扣得「阿俊」所有交付予乙○○聯絡用行動電話手機10支
    （門號為0000000000、0000000000、0000000000、00000000
    00、0000000000、0000000000、0000000000、0000000000、
    0000000000、0000000000號，均含門號晶片）及犯罪現場與
    贓證物照片共10張等在卷可證。再按共同正犯之成立，祇須
    具有犯意之聯絡，行為之分擔，既不問犯罪動機起於何人，
    亦不必每一階段犯行，均經參與。共同實行犯罪行為之人，
    在合同意思範圍內，各自分擔犯罪行為之一部，相互利用他
    人之行為，以達其犯罪之目的者，即應對於全部所發生之結
    果，共同負責；共同正犯間，非僅就其自己實行之行為負其
    責任，並在犯意聯絡之範圍內，對於他共同正犯所實行之行
    為，亦應共同負責；又共同正犯不限於事前有協議，即僅於
    行為當時有共同犯意之聯絡者亦屬之，且表示之方法，不以
    明示通謀為必要，即相互間有默示之合致亦無不可（最高法
    院97年台上字第2517號判決意旨參照）。又共同正犯之意思
    聯絡，原不以數人間直接發生者為限，即有間接之聯絡者，
    亦包括在內。如甲分別邀約乙、丙犯罪，雖乙、丙間彼此並
    無直接之聯絡，亦無礙於其為共同正犯之成立（最高法院77
    年台上字第2135號判例意旨參照）。本件被告甲○○、乙○○二人係上揭詐騙集團之成員，被告甲○○係擔任現場取款
    工作（即俗稱車手），被告乙○○係擔任現場監控被害人及
    把風工作，此已據被告等二人供明在卷。且就該集團係以行
    使偽造服務證、公文書，冒充公務員行使職權，以取信被害
    人詐騙財物之行為，知之甚詳，顯係與其他詐騙集團成員，
    有各自分擔犯罪行為之一部分，分工合作並相互利用他人之
    行為以達犯罪目的，其縱使未親自行使偽造服務證、公文書
    、冒充公務員行使職權而實施詐術，且僅與部分共犯有所謀
    議聯繫，亦應對於全部所發生之結果，共同負責，其就行使
    偽造服務證、公文書、冒充公務員行使職權而實施詐術等罪
    ，與前述詐騙集團成員屬共同正犯甚明，自應共同負其責任
    。是被告乙○○縱未參與全部犯行，惟其與其他詐欺集團之
    成員間就其所參與之部分既顯具犯意之聯絡及行為之分擔，
    則被告乙○○當無解於刑法共犯之責。是被告乙○○雖於原
    審及本院分別辯稱：其於98年 3月26日為警查獲當日至現場
    僅參與監控被害人戊○○之客觀舉動；及98年 3月25日詐騙
    戊○○款項得逞部分其亦未親赴現場參與云云，並於本院舉
    證人丙○○到庭證陳：在98年 3月25日集團成員前往向被害
    人戊○○取款之時並未見被告乙○○到場等語等情，然被告
    乙○○既於事前即與該集團成員達成共同犯罪之謀議，此已
    詳如前所論述，則縱其於98年 3月25日當天未親赴向被害人
    取款之現場參與取款，均無解於其仍須就其他共同正犯所為
    之分工行為，在事前所達成之犯意聯絡範圍內共同負全部之
    結果責任。是其上開之所辯，皆要屬卸責之詞，均不足採憑
    。綜上所述，本件事證明確，被告等二人前揭犯行均堪以認
    定。
三、論罪科刑部分：
  (一)按「刑法上所謂公印或公印文，係專指表示公署或公務員資
    格之印信而言，即俗稱大印與小官章及其印文」（最高法院
    六十九年臺上字第六九三號判例意旨參照）；「至其形式凡
    符合印信條例規定之要件而製頒，無論為印、關防、職章、
    圖記，如足以表示其為公務主體之同一性者，均屬之」（最
    高法院八十九年度臺上字第三一五五號判決意旨參照）。再
    按「刑法第二百十八條第一項所謂公印，係指公署或公務員
    所用之印信而言，否則即為普通印章，經本院著有先例。本
    件原判決事實第二項認定上訴人所偽造之『臺灣北區電信管
    理局』印章，在主文及理由欄均論斷係偽造公印，惟按該局
    之全銜係『交通部臺灣北區電信管理局』，二者尚非一致，
    所偽刻之印章，能否稱為該局之公印，揆諸上開判例意旨，
    非無斟酌餘地」（最高法院八十四年度臺上字第六一一八號
    判決意旨參照）。本案係偽造「臺灣省臺北地檢署印」及「
    臺灣省臺中地檢署印」印章，惟二者機關正確全銜分係「臺
    灣臺北地方法院檢察署印」及「臺灣臺中地方法院檢察署印
    」，足見該偽造之印章既均非依印信條例規定、由上級機關
    所製發、表示公署資格之印信，揆諸前開說明，自非公印，
    而僅屬普通印章；是本案偽造之「法務部行政凍結管制執行
    命令」公文書上蓋用之「臺灣省臺北地檢署印」、偽造之「
    請求暫緩執行凍結令申請書」一式二聯（其中一聯為「臺灣
    臺北地方法院法院公證款收據」、一聯為「臺灣臺北地方法
    院公證本票」，請求暫緩執行凍結令於98年 3月25日繳納法
    院公證款 480萬元，票號同前，其上並蓋有偽造之「臺灣省
    臺北地檢署印」印文二枚，自非公印文。
  (二)再按「刑法上偽造文書罪，係著重於保護公共信用之法益，
    即使該偽造文書所載名義製作人實無其人，而社會上一般人
    仍有誤信其為真正文書之危險，仍難阻卻犯罪之成立，況上
    訴人所偽造之機關現仍存在，其足生損害於該機關及被害人
    ，了無疑義」（最高法院54年臺上字第 140號判例意旨參照
    ）；又刑法上所稱之「公文書」，係指公務員職務上製作之
    文書，與其上有無使用「公印」無涉；若由形式上觀察，文
    書之製作人為公務員，且文書之內容係就公務員職務上之事
    項所製作，即令該偽造之公文書上所載製作名義機關不存在
    ，或該文書所載之內容並非該管公務員職務上所管轄，然社
    會上一般人既無法辨識而仍有誤信為真正之危險，仍難謂非
    公文書。本案偽造之98年 3月25日「法務部行政凍結管制執
    行命令」 1紙，其上所蓋用之印文為「臺灣省臺北地檢署印
    」，雖非公印文，已如前述，惟其上載有承辦檢察官何永富
    及書記官李建成之姓名，且係就被害人戊○○涉有洗錢防制
    法等罪名，依法凍結被害人戊○○之財產等命令等情，自有
    表彰該等公署公務員本於職務而製作之意思，縱該等文書所
    載製作名義人係屬虛構，且其上亦未蓋用機關印信，亦屬公
    文書。
  (三)又按本票之發票行為為要式行為，發票人應於本票上簽名蓋
    章，發票行為始告完成而發生效力。此觀票據法第120條第1
    項、第 6條之規定自明。又支（本）票為有價證券，支票上
    權利之移轉及行使，與其占有支票間，有不可分離之關係，
    一旦喪失占有，即不得享有支票上之權利，故支票原本有其
    不可替代性。從而，以影印方式偽造支票，因其支票影印本
    不發生能據以移轉或行使支票上權利之效果，故難認為偽造
    支票之行為，此與一般文書之影本與原本有相同之效果者不
    同（最高法院96年度臺上字第2917號判決意旨參照）。本件
    被告甲○○持偽造犯罪事實欄一(一)(二)(三)(四)所示之「請求暫緩
    執行凍結令申請書」，其中有一聯為「臺灣臺北地方法院公
    證本票」，以上「公證本票」合計 4紙，除其中如犯罪事實
    欄一之(三)所示 1紙蓋有偽造之「臺灣省臺北地檢署印」印文
    外，其餘均未有發票人之簽名蓋章，是上開 4紙本票，難認
    係有效之票據。且上開 4紙本票均係影印本，亦不生票據法
    上之效力。故本件被告等與其所屬之詐騙集團以影印傳真方
    式偽造上開本票 4紙，自不構成刑法第201條第1項之偽造有
    價證券罪。惟查本件被告甲○○持偽造如犯罪事實欄一之(一)
    (二)(三)(四)所示之「請求暫緩執行凍結令申請書」計 4紙，係一
    式二聯（其中一聯為「臺灣台北地方法院法院公證款收據」
    、一聯為「臺灣臺北地方法院公證本票」），本院核其內容
    係載明戊○○涉有殺人買賣槍械及洗錢防制法等罪嫌，為請
    求暫緩執行凍結令分別於98年3月25日及3月26日繳納法院公
    證款，依序為300萬元、183萬5001元、480萬元、650萬元，
    並由法院公證官何永富出具法院公證款收據（含公證本票）
    交由被害人收執，從「請求暫緩執行凍結令申請書」一式二
    聯整体觀察，依前揭公文書之定義，自有表彰臺灣臺北地方
    法院所屬公務員本於職務而製作之意思，縱該等文書所載製
    作名義人係屬虛構，且其上亦未蓋用機關印信，亦屬公文書
    。被告等持上開偽造之「請求暫緩執行凍結令申請書」行使
    ，均足以生損害於法務部、臺灣臺北地方法院及戊○○，核
    係犯刑法第216條、第211條之行使偽造公文書罪。本件公訴
    人認被告等上開所為係犯刑法第201條第1項之偽造有價證券
    罪，此部分起訴法條，已有未洽，應予變更，合先敘明。
  (四)核被告甲○○、乙○○二人所為，係犯刑法第216條、第211
    條之行使偽造公文書罪（ 1次行使偽造「法務部行政凍結管
    制執行命令」及 4次行使「請求暫緩執行凍結令申請書」一
    式二聯部分），刑法第216條、第212條行使偽造特種文書罪
    （3 次行使偽造「臺灣省法務部行政執行署書記官李聰明」
    識別證部分），刑法第158條第1項之冒充公務員行使職權罪
    （4 次分別由被告甲○○及自稱「王宗偉」分別冒充李聰明
    書記官及「王宗偉公證官」部分）及刑法第339條第1項之詐
    欺取財罪（4次向被害人戊○○詐取財物，其中第4次雖屬未
    遂形態，但因屬接續犯，應以既遂犯一罪論）。被告甲○○
    、乙○○等人共同偽造「臺灣省臺北地檢署印」及「臺灣省
    臺中地檢署印」印章、印文（非公印文，已如前述）係偽造
    公文書之階段行為，且偽造公文書、特種文書之低度行為，
    應為行使之高度行為所吸收，均不另論罪。又被告甲○○、
    乙○○二人與丙○○、丁○○、自稱「阿松」、「阿俊」、
    「王宗偉」、「大仔」及其餘不詳姓名、年籍之詐騙集團成
    員等人間，就所犯上開四罪均具犯意聯絡及行為分擔，均為
    共同正犯。本件被告甲○○、乙○○與其他詐騙集團成員係
    基於單一之犯意，以行使偽造公文書、特種文書，並冒充公
    務員向被害人戊○○多次詐取財物，所犯上開四罪形態上固
    屬多次，被害人同一，且不論侵害之法益分屬個人法益、社
    會法益或國家法益，犯罪時間、地點又密接，顯難強予分割
    ，應得視為接續犯行，均包括的論以一罪。公訴人認除所犯
    詐欺罪部分，應論以接續犯外，其餘各罪應依數罪併罰，其
    所執見解已有歧異且不週延，尚有未洽。又查95年7月1日修
    正施行之刑法刪除牽連犯之立法理由稱：目前實務上以牽連
    犯予以處理之案例，在適用上得視其具體情形，論以想像競
    合犯等語，且自然行為概念之一行為，原經法律評價為二以
    上之行為，且認有牽連關係而依牽連犯規定從一重處斷者，
    於牽連犯廢除施行後，宜改評價為單一行為，始合乎社會之
    通念。被告甲○○、乙○○等二人與其他詐欺集團成員共同
    持偽造之公文書及特種文書、冒用公務員身分向被害人詐騙
    存款行為，就一般社會通念，咸認只有一個行使偽造之公文
    書及特種文書、冒用公務員身分向被害人詐騙存款行為，然
    在法律評價上，實務上原認被告有行使偽造公文書行為及詐
    欺取財行為之二行為（認詐欺取財與僭行公務員職權係一行
    為），復認二行為間有牽連關係，而應依牽連犯從一重罪處
    斷，立法將牽連犯規定刪除，並於95年7月1日施行，若猶將
    之評價為法律犯罪概念之二行為，而予以併合處罰，勢難以
    契合人民的感情，自宜改認被告等二人與其他詐騙集團之成
    員，係出於一個犯意，實行一個犯罪行為，而侵害國家法益
    、社會法益及個人法益，該當於行使偽造公文書、特種文書
    、僭行公務員職權、詐欺取財之四個犯罪構成要件，即一行
    為觸犯數罪名，而依想像競合犯從一重論以刑法第 216條、
    第 211條行使偽造公文書罪，公訴人起訴書認應分論併罰，
    亦有未洽。又被告甲○○曾於89年間因強盜、竊盜及贓物等
    案件，分經臺灣苗栗地方法院判處有期徒刑2年6月、1年8月
    及 6月，嗣均經上訴於本院，惟又均撤回上訴確定；復於91
    年間因毒品危害防制條例等案件，分經臺灣桃園地方法院及
    臺灣苗栗地方法院分別判處有期徒刑8月及8月確定，上開案
    件並經臺灣苗栗地方法院合併定應執行有期徒刑5年8月確定
    ，甫於96年 7月16日假釋付保護管束期滿，執行完畢，此有
    臺灣臺中地方法院檢察署刑案資料查註紀錄表及臺灣高等法
    院被告前案紀錄表在卷可按，被告甲○○於前開有期徒刑之
    執行完畢 5年內，故意再犯本件有期徒刑以上之罪，應依累
    犯規定加重其刑。
四、原判決認被告二人罪證明確而予科刑，固非無見，惟查：原
    審就與本件被告二人共犯本案之共犯人員，漏列丙○○與丁○○二人，即原審就此部分認定之共犯身分顯然有誤，尚有
    未洽。檢察官與被告均提起上訴指本件原審判決量刑顯然不
    當云云，雖無可採，惟原判決既有上揭可議之處，自應由本
    院將原判決撤銷改判。爰審酌被告甲○○、乙○○二人之前
    科、素行，正值青壯盛年，卻不思以正途取財，竟夥同其他
    詐騙集團成員假借司法機關之名，利用被害人戊○○對司法
    案件偵辦程序不熟悉之機會，多次冒充公務員，施用詐術騙
    取被害人之財物高達 963萬5001元，手段惡劣，所生危害甚
    鉅，其中被告甲○○係實際參與主要犯行，惡性非輕，另被
    告乙○○係擔任監視被害人及現場把風工作，且彼二人犯後
    均未能賠償被害人之損害及犯後分別供出共犯丙○○與丁○○，且均能坦承大部分犯行等一切情狀，分別量處如主文第
    二、三項所示之刑，以資懲儆。
五、沒收部分：
  (一)本案偽造之附表編號 2所示「臺灣省臺北地檢署印」及「臺
    灣省臺中地檢署印」印章各 1枚，雖非公印，但仍屬偽造之
    一般印章，依刑法第 219條規定，不問屬於犯人與否，均應
    予宣告沒收之。
  (二)被告二人與其他共犯共同偽造如犯罪事實欄一所示之「法務
    部行政凍結管制執行命令」 1紙及「請求暫緩執行凍結令申
    請書」一式二聯計四紙等公文書，雖為犯本罪所用之物，惟
    均業經被告甲○○提出向被害人行使而交付予被害人，已非
    被告等所有，爰不予宣告沒收。然其上偽造如附表編號3及4
    所示「臺灣省臺北地檢署印」印文計3枚，依刑法第219條規
    定，不問屬於犯人與否，亦皆應予宣告沒收之。
  (三)扣案如附表編號 1偽造之「臺灣省法務部行政執行署李聰明
    書記官」之識別證 1張、編號5所示0000-000000號行動電話
    手機 1支（含門號晶片）及印泥1盒、編號6行動電話手機10
    支（門號分別為0000000000、0000000000、0000000000、00
    00000000、0000000000、0000000000、0000 000000、00000
    00000、0000000000、0000000000 號，均含門號晶片）等物
    ，分別係由被告甲○○及乙○○所提出且屬本件共犯所有，
    供本案犯罪所用之物，此情已據被告甲○○及乙○○二人供
    明在卷，爰依刑法第38條第1項第2款規定，宣告沒收。至另
    扣案之0000-000000行動電話 1支（含門號晶片）、筆記本1
    本及現金 4萬7300元（現金如係犯詐欺罪所得，因其所有權
    不屬於被告，即不在得沒收之列），尚無證據足以證明與本
    件犯罪有關連，爰不予宣告沒收，併此敘明。
據上論斷，應依刑事訴訟法第369條第1項前段、第364條、第299
條第1項前段、第300條，刑法第28條、第158條第1項、第216 條
、第211條、第212條、第339條第1項、第55條、第47條第 1項、
第219條、第38條第1項第2款，刑法施行法第1條之 1，判決如主
文。
本案經檢察官己○○到庭執行職務。
中    華    民    國    98    年    11    月     3    日
            刑事第一庭  審判長法  官  陳  紀  綱
                              法  官  姚  勳  昌
                              法  官  張  智  雄
以上正本證明與原本無異。
如不服本判決應於收受送達後十日內向本院提出上訴狀，其未敘
述上訴之理由者並得於提起上訴後十日內向本院補提理由書（均
須按他造當事人之人數附繕本）「切勿逕送上級法院」。
                              書記官  詹  雅  婷
中    華    民    國    98    年    11    月    10    日
附錄論罪科刑法條
中華民國刑法第158條第1項
（僭行公務員職權罪）
冒充公務員而行使其職權者，處3年以下有期徒刑、拘役或5百元
以下罰金。
中華民國刑法第211條
（偽造變造公文書罪）
偽造、變造公文書，足以生損害於公眾或他人者，處1年以上7
年以下有期徒刑。
中華民國刑法第212條
（偽造變造特種文書罪）
偽造、變造護照、旅券、免許證、特許證及關於品行、能力服務
或其他相類之證書、介紹書，足以生損害於公眾或他人者，處1
年以下有期徒刑、拘役或3百元以下罰金。
中華民國刑法第216條
（行使偽造變造或登載不實之文書罪）
行使第210條至第215條之文書者，依偽造、變造文書或登載不實
事項或使登載不實事項之規定處斷。
中華民國刑法第339條第1項
（普通詐欺罪）
意圖為自己或第三人不法之所有，以詐術使人將本人或第三人之
物交付者，處5年以下有期徒刑、拘役或科或併科1千元以下罰金
。
        附   表
1.偽造之「臺灣省法務部行政執行署李聰明書記官」之識別證 1
  張。
2.偽造之「臺灣省臺北地檢署印」及「臺灣省臺中地檢署印」印
  章各1枚。
3.偽造「法務部行政凍結管制執行命令」公文書上蓋有偽造之「
  臺灣省臺北地檢署印」印文乙枚。
4.偽造之「請求暫緩執行凍結令申請書」一式二聯（其中一聯為
  「臺灣臺北地方法院法院公證款收據」、一聯為「臺灣臺北地
  方法院公證本票」，其內容係於98年 3月25日繳納法院公證款
  480萬元，其上並蓋有偽造之「臺灣省臺北地檢署印」印文2枚
  。
5.0000-000000號行動電話手機1支（含門號晶片）及印泥1盒。
6.行動電話手機10支（門號分別為0000000000、0000000000、00
  00000000、0000000000、0000000000、0000000000、00000000
  00、0000000000、0000000000、0000000000號，均含門號晶片
  ）。


司法院資訊處製作；財團法人民間司法改革基金會備份。
